# 求助陈版：应收账款保理业务

提问人：轻伤一族 时间：2020-05-21 20:33:07
陈版您好，求助以下问题。
一、背景情况：
一拟IPO企业， 19 年 2 月用优质客户的发票，与银行签署了无追索权的国内保理业务。合同约定如下：
1.应收账款信用风险全部由银行承担，IPO企业承担除信用风险外的其他风险，如因货物质量问题产生的商务合同风险等；
2.保理收购款分为基本收购款与追加收购款。基本收购款为应收账款的90%，保理业务的转让价仅指基本收购款；
追加收购款为剩余的10%，只有在银行收到客户打来的全部货款或超过基本收购款后余额部分，方可打给IPO企业。保理合同中明确约定，追加收购款不构成转让价的组成部分。
3.保理费用有承购费、手续费、保险费等，其中，承购费为LPR利率对应基本收购款部分，按期限来算。
二、问题及处理
1.应收账款是否可以终止确认?个人理解，应当可以终止确认。第一，企业既没有转移也没有保留金融资产所有权上几乎所有风险，也未保留控制，因此可以终止确认。
2.应终止确认10%，还是整体终止确认？个人理解，应当整体终止确认，因为基本收购款90%，实质就是出售价格，因此出售款90%就是整体的价格，10%实质是或有对价，这部分或有对价应当确认为以公允价值计量且其变动计入当期损益的金融资产，即不应确认为应收账款或其他应收款，而是确认为交易性金融资产。
保理

回答人：chenyiwei
这种情况下被保理的应收账款是不可以终止确认的。
保理合同约定的应收账款收购款包括“基本收购款”和“追加收购款”两部分，其中“基本收购款”在合同成立、应收账款完成交割时支付，但“基本收购款”占标的应收账款面值的比例远低于【 1 －标的应收账款的预计最终坏账率】（如：预计最终坏账率低于5%，但基本收购款为面值的80%或90%）。同时约定根据后续应收款项的实际收回情况支付“追加收购款”。这类情况不满足终止确认金融资产的条件。
其具体原因，简要来说就是：
1 、这种转让不符合《企业会计准则第 23 号——金融资产转移（ 2017 年修订）》第四条所规定的“金融资产部分转移”的任何一种情形，因此只能基于应收账款整体来考虑能否终止确认。
2 、通过上述“基本收购款”和“追加收购款”安排，与标的应收款项回收相关的信用风险仍然是由转出方承担的，由于标的资产是优质应收账款，其最终损失率远低于10%，因此通过“只有在银行收到客户打来的全部货款或超过基本收购款后余额部分，方可打给IPO企业”这一安排，转出方最终的经济利益获得情况仍然是与标的应收款项的实际回收情况相关，而银行可以保证收回其支付的90%转让价款，也就是信用风险仍然高度集中于转出方。

提问人：轻伤一族 时间：2020-05-23 13:31:00
陈版您好，我还有以下几个疑问：
1.应收账款确实已经整体转移给了银行，基本价格是90%，合同中也约定了银行可以对其他第三方实施再出售而无需公司同意。发生信用风险，由银行承担，对本公司无追索权。虽然可以理解基本收购款（应收账款的90%）为优先级，而加价收购款（应收账款的10%）为劣后级，但是否可以认为公司已经整体转移了应收账款而终止确认呢。
（满足CAS23号第七条的规定：企业即没有转移也没有保留金融资产所有权上的所有风险和报酬，也未保留对该金融资产的控制的，应当终止确认该金融资产，并将转移中产生或保留的权利和义务单独确认为资产或负债。）
2.通过上述“基本收购款”和“追加收购款”安排，与标的应收款项回收相关的信用风险仍然是由转出方承担的，由于标的资产是优质应收账款，其最终损失率远低于10%，因此通过“只有在银行收到客户打来的全部货款或超过基本收购款后余额部分，方可打给IPO企业”这一安排，转出方最终的经济利益获得情况仍然是与标的应收款项的实际回收情况相关，而银行可以保证收回其支付的90%转让价款，也就是信用风险仍然高度集中于转出方。
这一条中，信用风险由转出方承担的，也仅仅只是一部分，最多就是10%部分。也就是说没有转移全部的风险和报酬，因此可以从失去控制权的角度来说明可以整体终止确认呢。然后对这10%部分确认一项新的金融资产，即交易性金融资产。
上述理解是否准确，麻烦陈版再确认确认，非常感谢

回答人：chenyiwei
你的理解是不恰当的。这种情况不能部分终止确认。原因如前面回复所述。